【裁判字號】    95,易,3028
【裁判日期】    951114
【裁判案由】    賭博
【裁判全文】
臺灣臺中地方法院刑事判決  95年度易字第3028號
公  訴  人  臺灣臺中地方法院檢察署檢察官
被      告  甲○○
            乙○○
上列被告因賭博案件，經檢察官聲請以簡易判決處刑（九十五年
度偵字第五三九二號），本院沙鹿簡易庭認不宜以簡易判決處刑
（九十五年度沙簡字第四一四號）移送前來，被告於本院受命法
官行準備程序時，對於犯罪事實為有罪之陳述，經本院合議庭裁
定由受命法官獨任適用簡式審判程序，判決如下：
    主    文
甲○○共同連續意圖營利，聚眾賭博，處有期徒刑肆月，如易科
罰金，以銀元佰元即新臺幣玖佰元折算壹日。扣案如附表所示
之物均沒收。
乙○○共同連續意圖營利，聚眾賭博，處有期徒刑參月，如易科
罰金，以銀元佰元即新臺幣玖佰元折算壹日。扣案如附表所示
之物均沒收。
    犯罪事實
一、甲○○係臺中縣沙鹿鎮○○街四二號一樓「金奇電子遊戲場
    」負責人，其意圖營利提供賭博場所，並有賭博之犯意，自
    民國九十四年十月十四日起，在上址之公眾得出入場所，擺
    設其所有之電子遊戲機具「黃金夜總會」二臺、「滿貫大亨
    」四臺、「花火百景」二臺、「跑馬單機雙人座」二臺、「
    中華５ＰＫ」四臺、「皇冠迷十三支」二臺、「招財貓三代
    」一臺、「動物奇觀」四臺、「劍龍」一臺、「小兵立大功
    」（彩金）」一臺、「新象王」一臺、「超級大舞臺」二臺
    、「超級金龍」一臺、「機械狗」一臺，及利用不知情之何
    清玉（另為不起訴處分）於上址寄臺之電子遊戲機具「大時
    代」二臺，連續與不特定之人賭博財物。其賭博之方式，係
    由賭客以新臺幣（下同）十元為單位兌換代幣一枚，並以兌
    換比例一比一至一比十不等分數之方式賭博，嗣賭客遊戲完
    畢後，可以所得分數兌換商品或現金，而現場店員於洗分後
    依各機臺所得分數之比例兌換現金，並將現金放置於廁所內
    由賭客自行拿取。甲○○並基於賭博及意圖營利之概括犯意
    聯絡，於九十四年十一月一日起以每月一萬九千元之代價雇
    用與之具有賭博及共同營利之犯意聯絡之乙○○為現場店長
    並負責早班，並提供賭客將所得分數兌換商品或現金，復於
    同年十一月十五日起以每月一萬七千五百元之代價雇用與之
    具有賭博及共同營利之犯意聯絡之蔣麗茹（經檢察官另為緩
    起訴處分）於現場負責中班，擔任洗分、兌換代幣、及供賭
    客將所得分數兌換商品或現金之工作。另雇用與之具有賭博
    及共同營利之犯意聯絡之某真實姓名年籍不詳之「吳明昭」
    、「吳敬人」等成年男子為現場經理，負責每日收帳。嗣於
    同年十二月十一日二十時十分許，賭客林春豐（經檢察官另
    為緩起訴處分）、丙○○（由本院另行審結）於上址賭玩，
    而丙○○向蔣麗茹表示結束遊戲，將所得分數一萬二千分及
    所餘代幣五十枚欲兌換現金一千七百元，蔣麗茹遂將上揭現
    金放於廁所內，而丙○○拿取後欲離去之際，為警當場查獲
    ，並扣得上揭電子遊戲機具「黃金夜總會」二臺、「滿貫大
    亨」四臺、「花火百景」二臺、「跑馬單機雙人座」二臺、
    「中華５ＰＫ」四臺、「皇冠迷十三支」二臺、「招財貓三
    代」一臺、「動物奇觀」四臺、「劍龍」一臺、「小兵立大
    功」（彩金）」一臺、「新象王」一臺、「超級大舞臺」二
    臺、「龍飛鳳舞二代」一臺、「超級金龍」一臺、「機械狗
    」一臺、「大時代」二臺（合計三十一臺）及其IC版（計三
    十片，跑馬單機雙人座共用一片IC版」），電腦主機一臺、
    月報表六張、員工休假卡一張、煙卡開洗分紀錄表四張、煙
    卡員工守則二張、煙卡員工損益表一張、現場及機臺內代幣
    三千五百二十九枚、賭客兌換之賭資一千七百元等物。
二、案經臺中縣警察局清水分局報告臺灣臺中地方法院檢察署檢
    察官偵查後聲請以簡易判決處刑。
    理    由
一、認定犯罪事實之依據：
  (一)被告甲○○、乙○○於本院審理時之自白。
  (二)證人林春豐、蔣麗茹於警詢及偵查中之證述。
  (三)扣案之電子遊戲機具「黃金夜總會」二臺、「滿貫大亨」四
    臺、「花火百景」二臺、「跑馬單機雙人座」二臺、「中華
    ５ＰＫ」四臺、「皇冠迷十三支」二臺、「招財貓三代」一
    臺、「動物奇觀」四臺、「劍龍」一臺、「小兵立大功」（
    彩金）」一臺、「新象王」一臺、「超級大舞臺」二臺、「
    龍飛鳳舞二代」一臺、「超級金龍」一臺、「機械狗」一臺
    、「大時代」二臺（合計三十一臺）及其IC版（計三十片，
    跑馬單機雙人座共用一片IC版」），電腦主機一臺、月報表
    六張、員工休假卡一張、煙卡開洗分紀錄表四張、煙卡員工
    守則二張、煙卡員工損益表一張、現場及機臺內代幣三千五
    百二十九枚、賭客兌換之賭資一千七百元。
  (四)臺灣高等法院被告全國前案紀錄表（被告素行之認定）。
二、查被告行為後，刑法業於九十四年二月二日修正公布，九十
    五年七月一日起施行，其中第五十六條關於連續犯之規定已
    刪除，並修正第二條、第二十八條、第三十三條、第三十八
    條、第四十一條、第四十二條、第五十五條及第七十四條等
    規定。按行為後法律有變更者，適用行為時之法律，但行為
    後之法律有利於行為人者，適用最有利於行為人之法律，修
    正後刑法第二條第一項定有明文。此條規定係規範行為後法
    律變更所生新舊法律比較適用之準據法，本身尚無新舊法比
    較之問題，於新法施行後，應一律適用新法第二條第一項之
    規定，為「從舊從輕」之比較，先予敘明。再按本次法律變
    更，比較時應就罪刑有關之共犯、未遂犯、想像競合犯、牽
    連犯、連續犯、結合犯，以及累犯加重、自首減輕暨其他法
    定加減原因（如身分加減）與加減例等一切情形，綜其全部
    罪刑之結果而為比較（最高法院九十五年五月二十三日九十
    五年度第八次刑庭會議決議參照）。經查：
  (一)刑法第二百六十七條常業賭博之規定雖已刪除，然被告所犯
    本罪之時間在刑法修正施行前，而當時常業賭博罪，其法定
    本刑為「二年以下有期徒刑，得併科一千元以下罰金」，刑
    法修正後，因常業犯已經刪除，應將所犯賭博罪分論併罰，
    合併計算其法定最高本刑最重仍屬罰金刑，自以原常業犯之
    法定刑為重，比較新、舊法結果，適用舊法關於連續賭博罪
    之規定，對被告較為有利。
  (二)刑法第二百六十八條法定刑為「三年以下有期徒刑，得併科
    三千元以下罰金」，就罰金部分，依修正後刑法施行法第一
    條之一：「中華民國九十四年一月七日刑法修正施行後，刑
    法分則編所定罰金之貨幣單位為新臺幣。九十四年一月七日
    刑法修正時，刑法分則編未修正之條文定有罰金者，自九十
    四年一月七日刑法修正施行後，就其所定數額提高為三十倍
    。但七十二年六月二十六日至九十四年一月七日新增或修正
    之條文，就其所定數額提高為三倍」，及修正後刑法第三十
    三條第五款將罰金刑定為「新臺幣一千元以上，以百元計算
    之」等規定，則修正後刑法第二百六十八條所得科處之罰金
    刑最高為新臺幣九萬元，最低為新臺幣一千元，惟依被告行
    為時之刑罰法律，即罰金罰鍰提高標準條例第一條前段規定
    之提高倍數十倍及修正前刑法第三十三條第五款規定之罰金
    最低額一元計算，前開刑法第二百六十八條賭博罪之罰金刑
    最高為銀元三萬元，最低為銀元一元，換算為新臺幣後，最
    高額雖與新法同為新臺幣九萬元，惟最低額僅新臺幣三元。
    比較修正前、後之刑罰法律，自以修正前之法律較有利於被
    告。
  (三)刑法第二十八條關於共犯之規定，由原條文：「二人以上共
    同實施犯罪之行為者，皆為正犯」，修正為：「二人以上共
    同實行犯罪之行為者，皆為正犯」，揆諸本條之修正理由係
    為釐清陰謀共同正犯、預備共同正犯、共謀共同正犯是否合
    乎本條規定之正犯要件，而本案被告甲○○、乙○○與共犯
    蔣麗茹、不詳姓名年籍之「吳明昭」、「吳敬人」等三人，
    共同意圖營利提供賭博場所聚眾賭博之犯行，既屬實行犯罪
    行為之正犯，則適用舊法第二十八條規定論擬，對被告並無
    不利。
  (四)刑法第五十六條連續犯之規定，業於九十四年一月七日修正
    刪除，並於九十五年七月一日施行。是於新法修正施行後，
    被告多次犯行，即須分論併罰。此刪除雖非犯罪構成要件之
    變更，但顯已影響行為人刑罰之法律效果，自屬法律有變更
    ，依新法第二條第一項規定，比較新、舊法結果，仍應適用
    較有利於被告之行為時法律即修正前刑法第五十六條規定論
    以連續犯。
  (五)再刑法第五十五條（牽連犯部分業經刪除）關於想像競合犯
    之規定，新法增列但書「不得科以較輕罪名所定最輕本刑以
    下之刑」，係科刑之限制，為法理之明文化，非屬法律之變
    更，自無新舊法比較之問題。
  (六)刑法第四十一條第一項前段關於易科罰金之規定，新法修正
    為「犯最重本刑為五年以下有期徒刑以下之刑之罪，而受六
    個月以下有期徒刑或拘役之宣告者，得以新臺幣一千元、二
    千元或三千元折算一日，易科罰金」，惟依被告行為時之刑
    罰法律，即舊法第四十一條第一項前段：「犯最重本刑為五
    年以下有期徒刑以下之刑之罪，而受六個月以下有期徒刑或
    拘役之宣告，因身體、教育、職業、家庭之關係或其他正當
    事由，執行顯有困難者，得以一元以上三元以下折算一日，
    易科罰金」及罰金罰鍰提高標準條例第二條關於「依刑法第
    四十一條易科罰金者，均就其原定數額提高為一百倍折算一
    日；法律所定罰金數額未依本條例提高倍數，或其處罰法條
    無罰金刑之規定者，亦同」等規定，易科罰金之折算標準最
    高為銀元三百元，最低為銀元一百元，換算為新臺幣後，最
    高額為新臺幣九百元，最低額為新臺幣三百元。比較修正前
    、後關於易科罰金折算標準之刑罰法律，適用修正前之規定
    即修正前刑法第四十一條第一項前段及罰金罰鍰提高標準條
    例第二條規定，對被告較為有利。
  (七)綜上法律修正前、後之比較，揆諸前揭說明及修正後刑法第
    二條第一項之「從舊從輕」原則，適用修正前之相關刑罰法
    律，對被告較為有利，自應適用修正前刑法相關規定及罰金
    罰鍰提高標準條例第一條前段。
三、查本件遭扣案之電子遊戲機具高達三十一臺，佔地亦廣，被
    告甲○○花費資金購買遊戲機具、租用場地、雇用員工，竟
    仍能獲利，顯見電子遊戲之程式於設計之初即已隱含該遊戲
    機具有較高獲勝機率，被告乙○○又係受雇為店長，是以，
    被告甲○○、乙○○二人均顯然有營利之意思，非僅單純以
    電子遊戲機與人對賭，核被告甲○○、乙○○所為，均係犯
    刑法第二百六十六條第一項前段之在公眾得出入之場所賭博
    財物罪、第二百六十八條之意圖營利，供給賭博場所罪及意
    圖營利，聚眾賭博罪。查被告等二人與共犯蔣麗茹、不詳姓
    名年籍之「吳明昭」、「吳敬人」等人間就所犯上開三罪間
    有犯意之聯絡及行為之分擔，均為共同正犯。又查被告二人
    意圖營利供給賭博場所、意圖營利聚眾賭博及在公眾得出入
    之場所賭博財物，均係基於一個賭博犯意之決定，以達成同
    一犯罪之各個舉動，係一行為觸犯上開三罪名，屬想像競合
    犯，依刑法第五十五條之規定，應從情節較重之意圖營利聚
    眾賭博罪處斷。再查被告等二人分別自九十四年十月十四日
    起、九十四年十一月一日起所為之多次犯行，時間緊接，犯
    罪構成要件相同，顯係基於概括之犯意反覆為之，應依修正
    前刑法第五十六條連續犯之規定論以一罪，並依法加重其刑
    。
四、扣案如附表編號一所示之電動賭博機具三十一臺（內含IC板
    共三十片）及附表編號八所示之代幣共計三千五百二十九枚
    ，為當場賭博之器具；附表編號九所示查獲之賭資共計一千
    七百元，均應依刑法第二百六十六條第二項宣告沒收。另扣
    案之如附表編號二、三、四、五、六、七號所示之物品，均
    係被告二人所有，並供渠等聚眾賭博所用之物品，爰依刑法
    第三十八條第一項第二款宣告沒收。
五、適用之法條：刑事訴訟法第二百七十三條之一第一項、第二
    百九十九條第一項前段、第三百十條之二、第四百五十四條
    第一項，刑法第二條第一項、修正前刑法第二十八條、第五
    十六條、第四十一條第一項前段，刑法第二百六十六條第一
    項、第二項、第二百六十八條、第五十五條、第三十八條第
    一項第二款，罰金罰鍰提高標準條例第一條前段、修正前罰
    金罰鍰提高標準條例第二條，現行法規所定貨幣單位折算新
    臺幣條例第二條。
本案經檢察官郭景東到庭執行職務。
中    華    民    國    95    年    11    月    14    日
                刑事第七庭  法  官  張清洲
以上正本證明與原本無異。
如不服本判決，應於送達後十日內向本院提出上訴狀（須附繕本
），上訴於臺灣高等法院臺中分院。
                            書記官  沈筱玲
中    華    民    國    95    年    11    月    14    日
附錄論罪科刑法條
中華民國刑法第266條
(普通賭博罪與沒收物)
在公共場所或公眾得出入之場所賭博財物者，處1千元以下罰金
。但以供人暫時娛樂之物為賭者，不在此限。
當場賭博之器具與在賭檯或兌換籌碼處之財物，不問屬於犯人與
否，沒收之。
中華民國刑法第268條
(圖利供給賭場或聚眾賭博罪)
意圖營利，供給賭博場所或聚眾賭博者，處3年以下有期徒刑，
得併科3千元以下罰金。
附表：
編號
一、電子遊戲機具部分
(一)、「黃金夜總會」二臺
(二)、「滿貫大亨」四臺
(三)、「花火百景」二臺
(四)、「跑馬單機雙人座」二臺
(五)、「中華５ＰＫ」四臺
(六)、「皇冠迷十三支」二臺
(七)「招財貓三代」一臺
(八)、「動物奇觀」四臺
(九)、「劍龍」一臺
(十)、「小兵立大功」（彩金）」一臺
(十一)、「新象王」一臺、
(十二)、「超級大舞臺」二臺
(十三)、「龍飛鳳舞二代」一臺
(十四)、「超級金龍」一臺
(十五)、「機械狗」一臺
(十六)、「大時代」二臺
合計三十一臺及其IC版（計三十片，跑馬單機雙人座共用一片IC
版）
二、電腦主機一臺
三、月報表六張
四、員工休假卡一張
五、煙卡開洗分紀錄表四張
六、煙卡員工守則二張
七、煙卡員工損益表一張
八、代幣三千五百二十九枚（包含現場及機臺內）
九、賭資一千七百元。


司法院資訊處製作；財團法人民間司法改革基金會備份。
